【裁判字號】    90,交易,70
【裁判日期】    900308
【裁判案由】    竊盜等
【裁判全文】
臺灣臺南地方法院刑事判決                            九十年度交易字第七號
    公  訴  人  臺灣台南地方法院檢察署檢察官
    被      告  丁○○
右列被告因竊盜等案件，經檢察官提起公訴（八十九年度偵緝字第九一五號、九十年
度偵緝字第七號），本院判決如左：
    主  文
丁○○竊盜，處有期徒刑參月，如易科罰金以參佰元折算壹日。又因過失傷害人，處
有期徒刑伍月，如易科罰金，以參佰元折算壹日。又服用酒類，不能安全駕駛動力交
通工具而駕駛，處拘役伍拾日，如易科罰金，以參佰元折算壹日。應執行有期徒刑柒
月，拘役伍拾日，有期徒刑及拘役如易科罰金，均以參佰元折算壹日。
    事  實
一、丁○○於民國（下同）八十九年八月一日上午九時許，在台南縣山上鄉豐德村隙
    子口五八之一號處與友人謝天寶、標金城等人喝酒晏飲時，因謝天寶囑其外出購
    買香煙，丁○○明知無普通小型車駕駛執照且飲酒後，已不能安全駕駛動力交通
    工具程度，仍向謝天寶借用謝天寶所有之車牌號碼ＤＹ─八四五七號自用小客車
    外出購煙，然遭謝天寶當場嚴詞拒絕，惟丁○○見上開自用小客車停放於上址附
    近，且該車上掛有鑰匙，竟意圖為自己不法之所有，趁謝天寶未注意時，逕自上
    車發動引擎將上開自用小客車竊取駕離。繼約四小時後（同日下午一時十分許）
    ，丁○○酒後駕駛上開竊得自用小客車，沿台南縣玉井鄉往台南市（東向西）方
    向行駛，途經台南縣臺二十線十九公里一百五十公尺處，丁○○應注意駕駛人飲
    酒過量後不得駕車，且車輛行駛時，應注意車前狀況，隨時採取必要之安全措施
    ，並汽車在雙向二車道行駛時，應在遵行車道內行駛，在劃有分向限制線之路段
    ，不得駛入來車之車道內，而依當時路況及照明等情形，又無不能注意之情事，
    竟疏未注意及此，駕車追撞同方在前由甲○○所騎乘車牌號碼ＭＴＮ─六二九號
    重型機車，繼失控偏左駛入對向車道，與來車道由乙○○所駕駛內搭載丙○○、
    謝芬蘭、許貴綜（許貴綜係十二歲幼童謝芬蘭之子，謝芬蘭及許貴綜過失傷害部
    分，均未據告訴）由西向東行駛車牌號碼ＸＴ─六Ｏ九八號自用小客車發生對撞
    ，使甲○○人車倒地受有頭部外傷、右髖部挫傷、右股骨頭缺血性壞死、背部挫
    傷併左側橫突骨折等傷害；乙○○受有全身前胸、腹部、頸部多處淤擦傷；丙○○受有右膝蓋骨骨折、前胸、右膝淤挫傷等傷害。經警方據報後前往處理交通事
    故時，將丁○○送往財團法人奇美醫院由醫師進行抽血檢測結果，其血中酒精濃
    度為一四七ＭＧ／ＤＬ，已達不能安全駕駛動力車輛標準。
二、案經謝天寶、甲○○、乙○○、丙○○等人訴由台南縣警察局新化分局暨台南市
    警察局第四分局報請台灣台南地方法院檢察署檢察官偵查起訴。
    理  由
一、訊據被告丁○○對於右揭時、地酒後駕車肇事，致甲○○、乙○○、丙○○等人
    受有傷害之事實固供承不諱，然矢口否認有何竊盜犯行，辯稱：伊沒有偷車，是
    車主謝天寶將車鑰匙交給伊，叫伊去買香煙，伊不去車主還說要打伊云云。然查
    ：
（一）、被告未經被害人謝天寶同意，趁謝天寶未注意之際逕自竊取謝天寶所有自用
        小客車之犯行，業據被害人謝天寶分別在警訊及偵查中指訴歷歷，核與案發
        當時在場之證人標金城於偵查中結證稱：「我沒有看到謝天寶有拿車鑰匙給
        丁○○，當時謝天寶是拿錢給丁○○叫他騎機車去買香煙，而當時我有聽到
        丁○○要向謝天寶借自小客車，但謝天寶不同意，而後來丁○○自己到外面
        開走謝天寶的自小客車我不知道。」等語相符，足見被告確未經被害人謝天
        寶同意，逕自竊取上開自用小客車供己使用。次查，被告丁○○雖辯稱，係
        謝天寶交付車鑰匙，囑其外出購煙云云，惟此為被害人謝天寶所否認，已如
        所前述，且自被告駕車離去，迄車禍肇事，期間達四小時，被告若確僅受被
        害人謝天寶所託駕車外出鄰近處購煙，自無駕車歷時四小時未返，益證被告
        具不法所有之故意，而非僅暫時使用上開自用小客車，被告辯稱未竊取謝天
        寶之自用小客車，顯係卸責之詞，不足採信。
（二）、另被告丁○○於右揭時、地酒後駕車肇事等情供認不諱，核與甲○○、乙○○分別於警訊及本院審理中指訴被告肇事情節相符，復有被告因車禍肇事受
        傷，經送往財團法人奇美醫院療，並抽血檢測結果，其血中酒精濃度為一四
        七ＭＧ／ＤＬ，此有財團法人奇美醫院藥毒報告、道路交通事故調查報告表
        、測試觀察紀錄表各一紙、診斷書三紙，及照片十四張在卷可稽。按汽車行
        駛時，駕駛人應注意車前狀況，隨時採取必要之安全措施，又汽車在雙向二
        車道行駛時，應在遵行車道內行駛，在劃有分向限制線之路段，不得駛入來
        車之車道內，道路交通安全規則第九十四條第三項、第九十七條第一款、第
        二款定有明文，被告於右揭時地駕駛車輛，應注意能注意而不注意上開規定
        ，以致肇事，被告之行為自有過失，又被告過失行為與被害人甲○○、乙○○、丙○○所受傷害間，亦具有相當因果關係。另按刑法第一百八十五條之
        三所規定：「服用酒類，不能安全駕駛動力交通工具而駕駛者」，其構成要
        件係「服用酒類」、「不能安全駕駛動力交通工具而駕駛」，二者之範圍不
        能謂完全不明確，其「可能的文義」仍可透過刑法論理解釋之原則究明，至
        於飲用酒類後如何程度始能謂「不能安全駕駛動力交通工具而駕駛」，則有
        賴檢察官舉證，並由刑事司法實務以判決先例予以補充，不能以該項規定之
        語義內容有某種程度之不明確，即謂該一規定違反罪刑法定之原則。依台灣
        高等法院檢察署所彙編之刑法第一百八十五條之三酒後駕車「不能安全駕駛
        」認定標準之相關論文資料一書中，台大醫學院吳木榮醫師、台北醫學院附
        設醫院蔡尚穎醫師、中央警察大學交通學系暨交通管理研究所程玉傑先生、
        蔡中志教授等人於彼等之研究著作中，均對血液中、呼氣中酒精之濃度對汽
        車駕駛人之影響提出報告，如血液中酒精濃度在三０至五０ｍｇ＼ｄＬ（毫
        克＼一百毫升）時，駕駛能力變差，在五０至一００ｍｇ＼ｄＬ時，多話、
        大笑、感覺障礙，一００至一五０ｍｇ＼ｄＬ時，說話含糊、腳步不穩、可
        能會噁心，一五０至二００ｍｇ＼ｄＬ時，明顯酒醉、噁心、步履蹣跚，二
        ００至三００ｍｇ＼ｄＬ時，呆滯木僵、嘔吐、可能昏迷，凡此均載明於上
        開彙編文集中。本件被告丁○○之血液中酒精濃度為一四七ＭＧ＼ＤＬ，依
        常人之反應，會有說話含糊、腳步不穩、可能會噁心之情形，參諸被告於駕
        車自後追撞甲○○騎乘之機車，復侵入對向車道撞擊乙○○駕駛之自用小客
        車之事實，顯見被告當時之注意力已無法集中，飲酒確已造成影響其判斷力
        及肢體協調能力，其不能安全駕駛甚明。本案事證明確，被告犯行足堪確認
        ，應依法論處。
二、核被告丁○○所為，係犯刑法第三百二十條第一項竊盜罪、第一百八十五條之三
    酒後不能安全駕駛罪及第二百八十四條第一項前段之普通傷害罪。所犯上開三罪
    間，犯意各別，罪名互殊，應予分論併罰。另被告無照駕駛及酒醉駕車，因而致
    人受傷，應依道路交通管理處罰條例第八十六條第一項規定，遞予加重其刑。爰
    審酌被告之品行、過失之程度、所生之危害及其肇事後部分坦承犯行，態度尚良
    好，惟未能與被害人達成民事上之和解，及其他一切情狀，分別量處如主文所示
    之刑，均諭知易科罰金之折算標準，並定其應執行刑，以資懲儆。
據上論斷，應依刑事訴訟法第二百九十九條第一項前段，刑法第三百二十條第一項、
第一百八十五條之三、第二百八十四條第一項前段、第四十一條第一項前段、第五十
一條第五款，道路交通管理處罰條例第八十六條第一項，罰金罰鍰提高標準條例第一
條前段、第二條，判決如主文。
中      華      民      國     九十     年      三      月      八      日
                                  臺灣臺南地方法院交通法庭
                                      法  官    田  幸  艷
右正本證明與原本無異。
如不服本判決，應於判決送達後十日內向本院提出上訴狀( 應附繕本 )。
                                      書記官    黃  富  煜
中      華      民      國     九十     年      三      月      九      日
附錄本案論罪科刑法條
刑法第三百第二十條第一項：
意圖為自己或第三人不法之所有，而竊取他人之動產者，為竊罪，處五年以下有期
徒刑，拘役或五百元以下罰金。
意圖為自己或第三人不法之利益，而竊佔他人之不動產者，依前項之規定處斷。
刑法第二百八十四條第一項：
因過失傷害人者，處六月以下有期徒刑、拘役或五百元以下罰金，致重傷者，處一年
以下有期徒刑、拘役或五百元以下罰金。
刑法第一百八十五條之四：
駕駛動力交通工具肇事，致人死傷而逃逸者，處六月以上五年以下有期徒刑。


司法院資訊處製作；財團法人民間司法改革基金會備份。
